【裁判字號】    90,訴,132
【裁判日期】    900706
【裁判案由】    偽造文書等
【裁判全文】
臺灣宜蘭地方法院刑事判決                            九十年度訴字第一三二號
    公  訴  人  臺灣宜蘭地方法院檢察署檢察官
    被      告  甲○○
右列被告因偽造文書等案件，經檢察官提起公訴（九十年度偵字第四九三號、九十年
度偵緝字第二０號），本院判決如左：
    主  文
甲○○行使偽造私文書，足以生損害於他人，累犯，處有期徒刑陸月，如易科罰金，
以參佰元折算壹日。
中華電信股份有限公司行動電話（門號0000000000、000000000
0）業務租用申請書貳件上之客戶簽章處及同意書貳件上之立同意書人處，偽造之「
乙○○○」署押共捌枚沒收。
    事  實
一、甲○○前因違反麻醉藥品管理條例及竊盜等案件，於民國八十六年間經本院判處
    應執行有期徒刑六月，八十七年一月四日執行完畢。詎猶不知悔改，於八十九年
    十二月一日下午四時許，在宜蘭縣羅東鎮中山公園旁椅子上，拾獲乙○○○所有
    之身分證一張（該身分證係乙○○○於八十九年十月五日上午九時許，在宜蘭縣
    冬山鄉戶政事務所內不慎遭不詳人士竊取而遺失），其明知該身分證係屬離本人
    所持有之遺失物，竟意圖為自己不法之所有，將之侵占入己，欲供其冒名申請行
    動電話門號使用以獲取免付通訊費用之利益。旋基於行使偽造私文書之犯意，於
    翌（二）日，將上開身分證攜至影印店影印六張後，持前開身分證正本一張暨影
    本二張，至宜蘭縣羅東鎮內之震旦通訊羅東中正分店，冒用乙○○○之名義，填
    寫同意書二件，並委請不知情之通訊行員工為其在中華電信股份有限公司行動電
    話業務租用申請書（一式三聯）填寫客戶資料，然後再由其在前開申請書客戶簽
    章處及同意書立同意書人處，接續偽造「乙○○○」之署押，一併交付予震旦通
    訊羅東中正分店之員工收受而行使之，因而申得租用中華電信股份有限公司系統
    服務之行動電話門號0000000000、0000000000共二支，足
    以生損害於乙○○○及中華電信股份有限公司對於系統通訊管理之正確性。然後
    基於意圖為自己免付通訊費用之不法利益而基於概括之犯意，連續自八十九年十
    二月五日起至同年月八日止，多次使用上開二支手機門號對外通訊，總計免於支
    出新台幣（下同）四百二十元之通訊費用。嗣於八十九年十二月五日晚間七時三
    十分許，經宜蘭縣警察局刑警隊在宜蘭縣羅東鎮○○路一二一號查獲，並扣得前
    開乙○○○之身分證正本一張暨影本四張。
二、案經宜蘭縣警察局移送台灣宜蘭地法院檢察署檢察官偵查起訴。
    理  由
一、右揭犯罪事實，業據被告甲○○坦承不諱，核與被害人乙○○○於警訊時指述情
    節相符，並有乙○○○申請補發後之身分證影本一件、中華電信股份有限公司台
    灣北區電信分公司宜蘭營運處八十九年十二月十二日八九政密字第０二一號函送
    之切結書一件、行動電話業務租用申請書影本二件，及中華電信股份有限公司台
    灣北區電信分公司花蓮營運處九十年五月八日花服二密（九０）字第０七二號函
    」送之行動電話業務租用申請書暨同意書各二件、通訊使用記錄三紙等資料附卷
    可按，復有乙○○○之身分證正本一張暨影本四張扣案可證，足認被告前開自白
    與事實相符，是本件事證明確被告犯行堪以認定，應依法論科。
二、核被告乙○○○所為，係犯刑法第三百三十七條之侵占遺失物罪、同法第二百十
    六條、第二百十條之行使偽造私文書罪、同法第三百三十九條第二項之詐欺得利
    罪。其利用不知情之通訊行員工代為填寫行動電話業務租用申請書之客戶資料，
    為間接正犯。又其偽造乙○○○署押之行為，為偽造行動電話業務租用申請書及
    同意書之部分行為，而其偽造該行動電話業務租用申請書及同意書之低度行為，
    應為行使之高度行為所吸收，均不另論罪。其多次利用冒名申得之二支行動電話
    對外通訊取得不法利益，時間緊接，方法相同，所犯又係構成要件相同之罪名，
    顯係基於概括之犯意而為之，應依連續犯之規定以一罪論，並加重其刑。被告於
    拾獲乙○○○遭竊而遺失之身分證，翌日旋持以冒名申請行動電話門號供己撥打
    使用，顯見其拾獲加以侵占入己時即有前開意圖，是被告所犯上開三罪間，有方
    法、結果之牽連關係，應依刑法第五十五條規定以一罪論，並從一重之行使偽造
    私文書罪論處。公訴人認其所犯侵佔宜失誤及行使偽造私文書二罪，犯意各別，
    行為互殊，應予分論併罰，尚有未洽。又公訴人起訴之事實，雖未敘及被告冒用
    乙○○○之名義填寫同意書並偽造署押，及無意支付通訊費用而利用前開冒名申
    得之行動電話門號對外通訊取得不法利益之事實，然此與公訴人起訴之事實分具
    實質上一罪及裁判上一罪之法律關係，為起訴效力所及，本院應併予審酌。被告
    前因違反麻醉藥品管理條例及竊盜等案件，於八十六年間經本院判處應執行有期
    徒刑六月，八十七年一月四日執行完畢，有台灣高等法院檢察署刑案紀錄簡覆表
    一件在卷可按，其於受有期徒刑執行完畢五年內，再犯本件有期徒刑以上之罪，
    為累犯，應依法再加重其刑。爰審酌被告到案後已坦承犯行，態度尚稱良好，然
    其冒用他人名義申請行動電話門號使用，致使被冒名者受電信公司之追償，並影
    響電訊公司對於系統通訊管理及費用追償之正確性外，倘他日為不法之徒所運用
    ，甚將造成犯罪偵查不易之危險等犯罪動機、目的、手段、所生危害、犯後態度
    等情狀，量處如主文所示之刑。被告犯罪後，刑法第四十一條之規定，業於九十
    年一月十日修正，其第一項規定犯最重本刑為五年以下有期徒刑以下之罪，而受
    六個月以下有期徒刑或拘役之宣告，因身體、教育、職業、家庭之關係或其他正
    當事由，執行顯有困難者得易科罰金，並自同年一月十二日生效，比較新、舊法
    之結果，以修正後之規定有利於被告，爰依刑法第二條第一項前段規定，適用修
    正後之規定，並諭知易科罰金之折算標準。
三、被告於其偽造之中華電信股份有限公司行動電話業務租用申請書二件上之客戶簽
    章處（每份均為一式三聯）及同意書二件上之立同意書人處，偽造「乙○○○」
    之署押共八枚，雖未扣案，然既無證據足以認定業已滅失，爰依刑法第二百十九
    條規定諭知沒收之。至扣案之乙○○○身分證正本，應屬為被害人乙○○○所有
    ；另該身分證影本四張，係被告侵占後自行影印，非屬被害人所有，然被告既供
    陳係因多張影印價格較為便宜，所以才一次影印六張，除申請時已使用之影本二
    張，餘扣案四張並無意再持以冒名申請行動電話使用等語在卷，而本院亦查無其
    他積極之證據，足以認定該身分證影本係被告預備供犯罪所用之物，爰不諭知沒
    收，附此敘明。
據上論斷，應依刑事訴訟法第二百九十九條第一項前段，刑法第二百十六條、第二百
十條、第三百三十七條、第五十六條、第三百三十九條第二項、第五十五條、第四十
七條、第二條第一項前段、第四十一條第一項、第二百十九條，罰金罰鍰提高標準條
例第一條前段、第二條，判決如主文
本案經檢察官沈念祖到庭執行職務
中      華      民      國      九十      年      七      月     六     日
                                  臺灣宜蘭地方法院刑事第一庭
                                          法  官
右正本證明與原本無異。
如不服本判決，應於判決送達後十日內，向本院提出上訴狀。
                                          書記官
中    華    民    國      八十        年              月               日
附錄本案論罪科刑法條全文：
刑法第二百十六條、第二百十條、第三百三十七條、第三百三十九條


司法院資訊處製作；財團法人民間司法改革基金會備份。
